【裁判字號】    99,訴,629
【裁判日期】    990831
【裁判案由】    違反毒品危害防制條例
【裁判全文】
臺灣嘉義地方法院刑事判決               99年度訴字第629號
公  訴  人  臺灣嘉義地方法院檢察署檢察官
被      告  甲○○
指定辯護人  本院公設辯護人顏玲玲
上列被告因違反毒品危害防制條例案件，經檢察官提起公訴（99
年度毒偵字第1004號），因被告於本院準備程序中就被訴事實為
有罪之陳述，經本院合議庭裁定由受命法官獨任以簡式審判程序
審理後，再經檢察官聲請改依協商程序而為判決如下：
    主  文
甲○○施用第一級毒品，累犯，處有期徒刑捌月。
    事 實 及 理 由
一、犯罪事實：甲○○前於民國96年間，分別因施用毒品案件，
    經本院96年度訴字第455、701、986號判決判處減刑後有期
    徒刑4月、4月及有期徒刑8月確定，並經本院97年度聲字第
    125號裁定應執行有期徒刑1年2月確定，於97年10月5日縮刑
    期滿執行完畢出監。且曾於90年間，因施用毒品案件，經本
    院90年度毒聲字第1189號裁定應送勒戒處所觀察、勒戒，後
    因無繼續施用毒品傾向，於91年1月11日執行完畢釋放，並
    經臺灣嘉義地方法院檢察署檢察官以90年度毒偵字第1410號
    為不起訴處分確定；復於上開觀察、勒戒執行完畢釋放後5
    年內，再犯施用毒品案件，經本院91年度毒聲字第704號裁
    定應送勒戒處所觀察、勒戒，後因有繼續施用毒品傾向，再
    由臺灣嘉義地方法院檢察署檢察官移送臺灣雲林地方法院檢
    察署檢察官偵辦後，經臺灣雲林地方法院以92年度毒聲字第
    79號裁定令入戒治處所強制戒治，嗣經該院以92年度毒聲字
    第543號裁定停止戒治，所餘戒治期間，付保護管束，而於
    93年1月23日保護管束期滿未經撤銷，視為強制戒治期滿而
    執行完畢。詎不知悔改，仍基於施用第一級毒品之犯意，於
    99年6月4日，在臺南縣新營市黃昏市場附近，以將第一級毒
    品海洛因摻水置於針筒注射身體之方式，施用海洛因1次。
    嗣於99年6月6日上午9時50分許，甲○○在其住處前因另案
    通緝為警查獲，經甲○○同意採其尿液送驗後，結果確呈海
    洛因進入人體後經代謝作用所分解生成之嗎啡陽性反應，始
    查知上情。
二、證據：
    （一）被告之自白。
    （二）卷附代號與真實姓名對照表、臺灣檢驗科技股份有限
          公司99年6月22日濫用藥物尿液檢驗報告、臺灣高等
          法院被告前案紀錄表各1份。
    （三）按施用第一、二級毒品為犯罪行為，毒品危害防制條
          例第10條定有處罰明文。故施用第一、二級毒品者，
          依前揭規定本應科以刑罰。惟基於刑事政策，對合於
          一定條件之施用者，則依同條例第20條、第23條之規
          定，施以觀察、勒戒及強制戒治之保安處分。又毒品
          危害防制條例於92年7月9日修正公布，自93年1月9日
          施行，其中第20條、第23條將施用毒品之刑事處遇程
          序，區分為「初犯」及「5年內再犯」、「5年後再犯
          」。依其立法理由之說明：「初犯」，經觀察、勒戒
          或強制戒治後，應為不起訴處分或不付審理之裁定；
          經觀察、勒戒或強制戒治執行完畢釋放後，「5年內
          再犯」者，因其再犯率甚高，原實施之觀察、勒戒及
          強制戒治既已無法收其實效，爰依法追訴或裁定交付
          審理。至於經觀察、勒戒或強制戒治執行完畢釋放後
          ，「5年後再犯」者，前所實施之觀察、勒戒或強制
          戒治已足以遮斷其施用毒品之毒癮，為期自新及協助
          其斷除毒癮，仍適用「初犯」規定，先經觀察、勒戒
          或強制戒治之程序。從而依修正後之規定，僅限於「
          初犯」及「5年後再犯」2種情形，始應先經觀察、勒
          戒或強制戒治程序。倘被告於5年內已再犯，經依法
          追訴處罰，縱其第3次（或第3次以上）再度施用毒品
          之時間，在初犯經觀察、勒戒或強制戒治執行完畢釋
          放5年以後，已不合於「5年後再犯」之規定，且因已
          於「5年內再犯」，顯見其再犯率甚高，原實施觀察
          、勒戒或強制戒治，已無法收其實效，即應依該條例
          第10條處罰。至於第3次（或第3次以上）施用毒品之
          時間，是否宜有期間限制？以多久為適宜？則分屬刑
          事政策、專門醫學之範圍，非審判機關所能決定，有
          待循立法途徑解決。本件被告曾於90年間，因施用毒
          品案件，經本院90年度毒聲字第1189號裁定應送勒戒
          處所觀察、勒戒，後因無繼續施用毒品傾向，於91年
          1月11日執行完畢釋放，並經臺灣嘉義地方法院檢察
          署檢察官以90年度毒偵字第1410號為不起訴處分確定
          ；復於上開觀察、勒戒執行完畢釋放後5年內，再犯
          施用毒品案件，經本院91年度毒聲字第704號裁定應
          送勒戒處所觀察、勒戒，後因有繼續施用毒品傾向，
          再由臺灣嘉義地方法院檢察署檢察官移送臺灣雲林地
          方法院檢察署檢察官偵辦後，經臺灣雲林地方法院以
          92年度毒聲字第79號裁定令入戒治處所強制戒治，嗣
          經該院以92年度毒聲字第543號裁定停止戒治，所餘
          戒治期間，付保護管束，而於93年1月23日保護管束
          期滿未經撤銷，視為強制戒治期滿而執行完畢。是被
          告於「初犯」經觀察、勒戒後，曾於5年內再犯施用
          毒品案件，經依法追訴處罰，揆諸上揭說明，本案自
          無再經觀察、勒戒及強制戒治之必要，檢察官逕行起
          訴，即無不合。
三、本件經檢察官與被告、辯護人於審判外達成協商之合意且被
    告已認罪，其合意內容為：被告願受科刑範圍為有期徒刑8
    月。經查：上開協商合意並無刑事訴訟法第455條之4第1項
    所列情形，檢察官聲請改依協商程序而為判決，本院爰不經
    言詞辯論，於協商合意範圍內為協商判決。
四、應適用之法條：刑事訴訟法第273條之1第1項、第455條之2
    第1項、第455條之4第2項、第455條之8、第454條，毒品危
    害防制條例第10條第1項，刑法第11條前段、第47條第1項，
    判決如主文。
五、本判決除有刑事訴訟法第455條之4第1項第1款、第2款、第4
    款、第6款、第7款所定情形之一，或違反同條第2項規定者
    外，不得上訴。
六、如有上開得上訴之情形，得自收受判決送達之日起10日內，
    向本院提出上訴書狀，上訴於第二審法院。
中    華    民    國    99    年    8     月    31    日
                  刑事第四庭  法  官  吳育霖
上列正本證明與原本無異。
本判決除有刑事訴訟法第455條之4第1項第1款、第2款、第4款、
第6款、第7款所定情形之一，或違反同條第2項規定者外，不得
上訴。如有上開得上訴之情形，得自收受判決送達之日起10日內
，向本院提出上訴書狀，上訴於第二審法院。
中    華    民    國    99    年    8     月    31    日
                              書記官  陳俊男
附錄本案論罪科刑法條：
毒品危害防制條例第10條
施用第一級毒品者，處6月以上5年以下有期徒刑。
施用第二級毒品者，處3年以下有期徒刑。

司法院資訊處製作；財團法人民間司法改革基金會備份。
